【裁判字號】    99,審訴,4094
【裁判日期】    991229
【裁判案由】    毒品危害防制條例
【裁判全文】
臺灣高雄地方法院刑事判決            99年度審訴字第4094號
公  訴  人  臺灣高雄地方法院檢察署檢察官
被      告  王鈺菁
上列被告因違反毒品危害防制條例案件，經檢察官提起公訴（99
年度毒偵字第5538號），被告於準備程序中就被訴事實為有罪之
陳述，經本院告知簡式審判程序之旨，並聽取被告與公訴人之意
見後，本院裁定進行簡式審判程序，判決如下：
    主  文
王鈺菁施用第一級毒品，累犯，處有期徒刑壹年，扣案之白色粉
末壹包（含包裝袋，驗餘淨重零點伍玖公克），沒收銷燬之；扣
案之注射針筒壹支、吸管製鏟子壹支、止血管壹條，均沒收；又
施用第二級毒品，累犯，處有期徒刑陸月。應執行有期徒刑壹年
肆月。扣案之白色粉末壹包（含包裝袋，驗餘淨重零點伍玖公克
），沒收銷燬之；扣案之注射針筒壹支、吸管製鏟子壹支、止血
管壹條，均沒收。
    事  實
一、王鈺菁曾因施用毒品案件，經臺灣彰化地方法院（下稱彰化
    地院）以93年度毒聲字第897 號裁定送觀察、勒戒後，因認
    無繼續施用毒品之傾向，於民國93年12月30日釋放出監，並
    經臺灣彰化地方法院檢察署檢察官以93年度毒偵字第3059、
    4860號為不起訴處分確定。其復於觀察、勒戒釋放後五年內
    犯施用毒品案件，經臺灣臺中地方法院（下稱臺中地院）以
    95年度訴字第1990號判處有期徒刑10月，復經上訴至臺灣高
    等法院臺中分院，該院以95年度上訴字第2607號判決撤銷原
    判決，改判處有期徒刑10月確定；又因施用毒品案件，經臺
    中地院以95年度易字第2021號判處有期徒刑4 月確定。其另
    因犯竊盜案件，經彰化地院以94年度易字第929 號判處有期
    徒刑3 月，繼經臺灣高等法院臺中分院以94年度上易字第13
    32號改判處有期徒刑10月確定；因搶奪、竊盜案件，經彰化
    地院以95年度訴字第570 號判決有期徒刑2 年、1 年，應執
    行有期徒刑2 年10月確定，前揭案件接續執行，並依法定應
    執行刑及減刑，於97年7 月22日縮短刑期假釋出監並付保護
    管束，於98年10月4 日保護管束期滿未經撤銷，視為執行完
    畢。詎仍不知戒除毒癮，復基於施用第一、二級毒品之犯意
    ，於99年7 月14日8 時許，在高雄市新興區○○○路94之1
    號2 樓住處，以將第一級毒品海洛因倒入注射針筒內摻水稀
    釋後施打於手臂靜脈之方式，施用海洛因1 次；另於99年7
    月14日21時35分許許採尿時起回溯72小時內某時（不包括公
    權力拘束期間在內），在綽號「阿奕」之友人位於高雄市○
    ○街之住處內，以吸菸之方式，施用第二級毒品甲基安非他
    命1 次。嗣警方於99年7 月14日20時10分許，持臺灣高雄地
    方法院所核發99年度聲搜字第1070號搜索票，在其前開位於
    六合一路之住處實施搜索，扣得毒品海洛因1 包（驗餘淨重
    0.59公克）、其所有供作施用第一級毒品所用之注射針筒1
    支、吸管製鏟子1 支及止血管1 條等物，且經其同意採尿送
    驗，結果呈嗎啡及甲基安非他命陽性反應，始悉上情。
二、案經高雄市政府警察局左營分局報請臺灣高雄地方法院檢察
    署檢察官偵查起訴。
    理  由
一、按被告王鈺菁所為係犯死刑、無期徒刑、最輕本刑為3 年以
    上有期徒刑以外之罪，其於準備程序中就被訴事實為有罪之
    陳述，經受命法官告知簡式審判程序之旨，並聽取公訴人、
    被告之意見後，本院合議庭認為適宜由受命法官獨任進行簡
    式審判程序，依刑事訴訟法第273 條之1 第1 項規定，裁定
    由受命法官獨任進行審判程序，合先敘明。
二、上揭事實，業據被告於本院審理時供承不諱，且被告於99年
    7 月14日下午9 時35分許，經警採集其尿液送檢驗之結果，
    呈現嗎啡及甲基安非他命陽性反應，此有高雄市政府警察局
    左營分局毒品案嫌疑人尿液代碼與姓名對照表（檢體編號C9
    9460）、高雄市立凱旋醫院99年8 月19日濫用藥物尿液檢驗
    報告（檢體編號C99460）各1 份在卷可稽；又扣案之白色粉
    末，經送驗呈現海洛因陽性反應，有正修科技大學超微量研
    究科技中心99年12月28日檢驗報告1 份附卷可參。是被告之
    任意性自白核與事實相符，洵堪採為論罪科刑之依據。本案
    事證明確，被告犯行，堪以認定。
三、按毒品危害防制條例前於92年7 月9 日修正公布，自93年1
    月9 日施行，觀之該條例第20條、第23條之立法理由，修正
    後毒品危害防制條例就施用毒品者，只於「初犯」及「5 年
    後再犯」二種情形，有其追訴條件之限制，即須於初犯經觀
    察、勒戒或強制戒治釋放後，5 年內均無施用毒品之行為，
    始能認其前所實施之觀察、勒戒或強制戒治已足遮斷毒癮，
    而得於5 年後再犯時，再予適用初犯之規定，重行觀察、勒
    戒等程式。倘5 年內已經再犯，被依法追訴處罰，縱其第3
    次（或第3 次以上）施用毒品之時間在初犯釋放5 年以後，
    即與「5 年後再犯」之情形有別，且因已於「5 年內再犯」
    ，顯見其再犯率甚高，原實施觀察、勒戒或強制戒治，已無
    法收其實效，而無5 年戒斷期之存在，自無再經觀察、勒戒
    及強制戒治之必要，應得逕行追訴處罰（最高法院95年台上
    字第1071號判決參照）。本件被告前因施用毒品案件，經彰
    化地院以93年度毒聲字第897 號裁定送觀察、勒戒後，因認
    無繼續施用毒品之傾向，於93年12月30日釋放出監，並經臺
    灣彰化地方法院檢察署檢察官以93年度毒偵字第3059、4860
    號為不起訴處分確定。其復於觀察、勒戒釋放後五年內犯施
    用毒品案件，經臺中地院以95年度訴字第1990號判處有期徒
    刑10月，復經上訴至臺灣高等法院臺中分院，該院以95年度
    上訴字第2607號判決撤銷原判決，改判處有期徒刑10月確定
    ；又因施用毒品案件，經臺中地院以95年度易字第2021 號
    判處有期徒刑4 月確定等節，有臺灣高等法院被告前案紀錄
    表各1 份在卷可參，是被告於強制戒治視為執行完畢後，5
    年內再犯上開施用毒品罪，並經判決處刑，則其再度犯本件
    施用毒品犯行，雖距前述強制戒治視為執行完畢後已逾5 年
    ，揆諸前開說明，仍應依法論科。
四、按海洛因及甲基安非他命為毒品危害防制條例第2 條第2 項
    第1 款、第2 款所規定之第一級及第二級毒品，故核被告所
    為，係犯毒品危害防制條例第10條第1 項之施用第一級毒品
    海洛因罪及同條第2 項之施用第二級毒品甲基安非他命罪。
    其施用第一級毒品海洛因與第二級毒品甲基安非他命前分別
    持有海洛因、甲基安非他命之低度行為，應為施用之高度行
    為所吸收，均不另論罪。又被告所犯施用第一級毒品海洛因
    及第二級毒品甲基安非他命之犯行，犯意各別，罪名有異，
    構成要件不同，應予分論併罰。被告有如事實欄所載徒刑之
    宣告及執行完畢之事實，有臺灣高等法院被告前案紀錄表可
    參，其受有期徒刑執行完畢後，5 年內故意再犯本件有期徒
    刑以上之罪均為累犯，應依刑法第47條第1 項之規定，均加
    重其刑。本院審酌被告經觀察勒戒、強制戒治及刑之執行後
    ，仍不知悔改，不思戒絕其毒癮而再次違犯本件施用毒品罪
    ，顯然缺乏戒絕毒品之決心，有再入監矯治之必要，惟念其
    於犯罪後坦承犯行及所犯為自戕行為等一切情狀，量處如主
    文所示之刑，並定其應執行刑，以資懲儆。
五、末查，本件扣案之白色粉末1 包，經送驗結果，呈海洛因陽
    性反應（驗後淨重0.59公克），業如前述，因海洛因屬第一
    級毒品，故不問屬於犯人與否，應依毒品危害防制條例第18
    條第1 項前段之規定宣告沒收銷燬之；又包裝該等粉末所用
    之殘渣袋1 只，因與其上殘留之毒品難以析離，亦無析離實
    益，當應整體視為毒品，不問屬於犯人與否，均應依毒品危
    害防制條例第18條第1 項前段規定，宣告沒收銷燬之。至鑑
    驗耗用之毒品既已費失，自無庸宣告沒收銷燬，併此敘明。
    至扣案之注射針筒1 支、吸管製鏟子1 支與止血管1 條，均
    為被告所有，且為供其施用第一級毒品所用之物，業據其自
    承在卷，爰依刑法第38條第1 項第2 款之規定，宣告沒收。
據上論斷，應依刑事訴訟法第273 條之1 第1 項、第284 條之1
、第299 條第1 項前段，毒品危害防制條例第10條第1 項、第2
項、第18條第1 項前段，刑法第11條前段、第47條第1 項、第51
條第5 款、第38條第1 項第2 款，判決如主文。
本案經檢察官李英霆到庭執行職務。
中    華    民    國    99    年    12    月    29    日
                刑事第十庭  法  官   楊珮瑛
以上正本證明與原本無異。
如不服本判決應於收受送達後10日內向本院提出上訴書狀，並應
敘述具體理由；如未敘述上訴理由者，應於上訴期間屆滿後20日
內向本院補提理由書（均須按他造當事人之人數附繕本）「切勿
逕送上級法院」。
中    華    民    國    99    年    12    月    29    日
                             書記官  陳莉庭
附錄本判決論罪科刑法條全文
毒品危害防制條例第10條
施用第一級毒品者，處6月以上5年以下有期徒刑。
施用第二級毒品者，處3年以下有期徒刑。

司法院資訊處製作；財團法人民間司法改革基金會備份。
